臺灣高等法院高雄分院刑事判決　　　　　九十年度交上易字第三二三號
　　上訴人　台灣屏東地方法院檢察署檢察官
　　被　告　丙○○
　　選　任
　　辯護人　鍾治漢
右上訴人因被告過失致死等案件，不服臺灣屏東地方法院九十年度交訴字第一三七號
中華民國九十年十一月八日第一審判決（起訴案號：臺灣屏東地方法院檢察署九十年
度偵字第四一二二號、二九七一號），提起上訴，本院判決如左：
      主      文
原判決撤銷。
丙○○因過失致人於死，處有期徒刑陸月，如易科罰金，以佰元折算壹日。
被訴服用酒類，不能安全駕駛動力交通工具而駕駛部分無罪。
      事      實
一、丙○○於民國（下同）九十年五月一日十時起至十一時許，與友人於屏東縣長治
    鄉○○路與潭頭路轉角處喝酒，因其車號ＶＮ－三八一五號自用小客車阻礙其友
    人之攤位，為將車子挪開，竟仍於同日十七時三十分許酒醉（尚未達於不能安全
    駕駛之狀態，詳後述）駕駛上開車號ＶＮ－三八一五號自小客車，在屏東縣長治
    鄉○○村○○路五十六巷與潭頭路口轉角處前倒車，其本應注意汽車倒車時，應
    顯示倒車燈光或手勢後，謹慎緩慢後倒，並應注意其他車輛及行人，而依其駕駛
    能力及依當時天候為晴天，光線良好，該路段路面乾燥並無缺陷，亦無障礙物，
    視距良好等情況，並無不能注意之情形，竟疏未注意，猶以時速約三、四十甲里
    之速度倒車，適有行人邱秀禎於對向車道行走，丙○○因車速過快致其所駕駛之
    前開自小客車越過單黃線撞擊邱秀禎，該車車輪碾過邱秀禎身體，丙○○復因肇
    事緊張而誤踩油門，致所駕駛之前開自用小客車倒回原車道而撞擊另一行人乙○
    ，並衝撞黃昭娣所有停放在路旁之車牌號碼ＷＤ－七五五七號自小貨車車頭（毀
    損部分未據告訴及起訴），二車均掉入路旁之竹林中始停止。邱秀禎因而受有頭
    部外傷、胸部挫傷等傷害，經送醫不治死亡，乙○因而受有頭部外傷、右眼皮併
    結膜撕裂傷、右肱骨近端骨折及右肩胛骨骨折等傷害，丙○○隨即向前來處理之
    員警廖清志自首接受裁判，並測試其呼氣中酒精濃度達每甲升０．二七毫克。
二、案經乙○告訴及屏東縣警察局屏東分局報告臺灣屏東地方法院檢察署檢察官相驗
    後自動檢舉偵查起訴。
      理      由
甲、有罪部分：
一、訊據被告丙○○對於在上開時、地發生車禍，並撞及被害人邱秀禎死亡之事實坦
    承不違，惟矢口否認有撞及告訴人乙○；辯稱：伊並未撞到乙○，可能是乙○看
    到當時的情景嚇倒在地云云。經查：
（一）被告於前開時地倒車撞及被害人邱秀禎，致邱秀禎死亡之事實，業據被告供承
      不諱，並有道路交通事故調查報告表及現場照片十二幀在卷可資佐證。而被害
      人邱秀禎確係因本件交通事故受有頭部外傷、胸部挫傷等傷害而導致死亡，並
      經臺灣屏東地方法院檢察署檢察官督同檢驗員相驗明確，製有勘驗筆錄、相驗
      屍體證明書及驗斷書在卷足憑，並有屏東基督教醫院診斷證明書一紙附卷可憑
      ；又自被告所駕駛之自小客車車底下所採集之血跡經送鑑驗結果，與被害人邱
      秀禎之血跡型別相同，此有內政部警政署刑事警察局鑑驗書一份附卷可考，被
      害人邱秀禎之死亡係因被告倒車碾壓致死，甚為明確。
（二）被告如何撞及告訴人乙○之事實，已據告訴人乙○指訴明確，且被告於偵查中
      自承有撞到告訴人乙○之事實（見相卷第二十八頁正面）；而告訴人乙○所受
      之傷害為頭部外傷、右眼皮併結膜撕裂傷、右肱骨近端骨折及右肩胛骨骨折等
      之傷害，此有高雄長庚紀念醫院診斷證明書一份附卷可稽，此等傷勢顯非自行
      跌倒所致之傷害，是被告嗣後辯稱告訴人乙○係驚嚇而自行跌倒受傷云云，顯
      非實在；又證人羅國雄於原審審理時證述當時伊並未看到乙○，因為路邊有放
      置盆栽，會擋住視線等情，則其當時既未看到告訴人乙○，且其視線亦有死角
      ，即無法證明被告倒車確未撞及告訴人乙○，尚難以其證言為被告有利之認定
      ，故被告倒車擦撞告訴人乙○致其受有前開傷害，應無疑義。
（三）按汽車倒車時，應顯示倒車燈光或手勢後，謹慎緩慢後倒，並應注意其他車輛
      及行人；又汽車駕駛人飲酒後其吐氣所含酒精成份超過每甲升零點二五毫克以
      上者，不得駕車。道路交通安全規則第一百十條第二款、第一百十四條第二款
      分別定有明文。而被告肇事時吐氣酒精濃度為每甲升零點二七毫克等情，有卷
      附之刑法第一百八十五條之三案件觀察測試記錄表記載明確，並有舉發違反道
      路交通管理事件通知單影本一紙在卷可稽，且本件被告當時倒車之時速約三、
      四十甲里，已據其於警訊時供明在卷，因此被告確有違反上述交通安全規則，
      而未盡其注意義務至明。復依道路交通事故調查報告表，當時天候為晴天、該
      路段當時為日間自然光線、路面乾燥並無缺陷、視距良好之情況，足見被告並
      無不能注意之情事，被告竟疏未注意，猶於酒醉後以時速約三、四十甲里之速
      度倒車，以致肇事致被害人邱秀禎死亡、告訴人乙○受有前開傷害，是被告就
      本件事故之發生顯有過失；臺灣省高屏澎區車輛行車事故鑑定委員會鑑定結果
      謂：「(1)丙○○酒醉駕駛自小客車倒車操作不當為肇事原因(2)黃昭娣駕駛自小
      貨車與行人邱秀禎、乙○無肇事因素」，此有該會九十年六月二十二日高屏澎
      鑑定字第九００九三一號函及內附鑑定意見書各一份在卷足憑，亦有相同意見
      ，益見被告確實有過失責任。至被害人邱秀禎及告訴人乙○在路上行上行走，
      突遭被告倒車撞及，其等顯無從防範，應無過失責任可言。
（四）綜上所述，被告之過失行為與被害人邱秀禎死亡、告訴人乙○受有傷害間，顯
      有相當之因果關係。本件事證明確，被告之犯行堪以認定。
二、核被告所為，係犯刑法第二百七十六條第一項之過失致人於死罪及同法第二百八
    十四條第一項前段之過失傷害罪。被告一過失行為，同時觸犯過失致死罪及過失
    傷害罪，為想像競合犯，應從一重之過失致死罪論處。被告因酒醉駕車（尚未達
    不能安全駕駛之狀態，詳後述），因而致人死亡及受傷，依道路交通管理處罰條
    例第八十六條第一項規定，應加重其刑。但被告於肇事後即報警處理，於有偵查
    權限之機關未發覺犯罪事實前自首而接受裁判，業據其供述明白，核與證人即案
    發時到場處理之警員廖清志於原審結證屬實（見原審卷九十年十月二十五日審判
    筆錄），應依刑法第六十二條自首之規定，減輕其刑。其同時有刑之加重及減輕
    事由，應先加後減。
乙、無罪部分：
一、甲訴意旨另以：被告丙○○明知酒後會因飲酒而降低操控能力，詎其酒後吐氣所
    含酒精成份達每甲升０‧二七甲克以上，超過每甲升０‧二五豪克之標準值，以
    致不能安全駕駛動力交通工具，竟於前開時地倒車，致發生上述車禍。因認被告
    另犯法第一百八十五條之三之服用酒類，不能安全駕駛動力交通工具而駕駛之罪
    嫌云云。
二、訊據被告矢口否認酒後已達於不能安全駕駛之狀態，辯稱：伊於案發前雖有喝二
    瓶啤酒，但當時還很清醒云云。經查，被告於案發後，經測試其吐氣酒精濃度為
    ０‧二七毫克，此有屏東縣警察局屏東分局測試觀察紀錄表可憑（詳警卷）；參
    酌目前實務之認定標準，對於吐氣後所含酒精濃度已達每甲升０‧五五毫克或血
    液中酒精濃度達０‧一一％（ｍｇ／ｄＬ）以上者，肇事率為一般正常人之十倍
    ，始認已屬「不能安全駕駛」之程度，此有法務部八十八年五月十八日法八八檢
    字第００一六六九號函可參，被告案發時吐氣後所含酒精濃度尚未達上開一般認
    定不能安全駕駛之標準。而被告於警訊時供稱：「（那當時你倒車速度為何﹖）
    答：大約速度三十至四十甲里」（見相卷第四頁反面），於檢察官相驗時供稱：
    「（倒車撞到人時有看到否﹖）答：倒車時見有人倒下，即已知自己撞上人，但
    因緊張而踩到油門，車子即往後駛離肇事地點」、「（另一傷者，你在何處看到
    才撞上他﹖）答：誤踩油門後即看到他，但緊張又撞上的」（見相驗卷第二十七
    頁反面、第二十八頁正面），依被告此項供述，被告係倒車時速度太快（時速高
    達三十至四十甲里）而撞倒死者，且知道自己撞上人，係又因緊張誤踩油門而撞
    到告訴人，是依客觀事實觀察，亦難謂被告當時酒後已達於不能安全駕駛之程度
    。又證人廖清志所製作刑法第一百八十五條之三案件測試觀察紀錄表所載駕駛人
    即被告丙○○並無「腳步不穩、無法直線行走」等無法正常駕駛情事。
三、綜上所述，尚乏確切之證據足以證明被告已達於酒後不能駕駛動力交通工具而駕
    駛之犯行，而甲訴人認被告涉犯刑法第一百八十五條之三服用酒類不能安全駕駛
    之罪嫌部分，認與上開有罪部分犯意各別，構成要件亦異，應係數罪，本院自應
    就被告此部分被訴之犯罪事實，另為無罪之諭知。
丙、原審論處被告過失致死罪刑，固非無見。惟查，原判決就被告酒後駕車，於上開
    有罪事實欄及理由欄論罪部分，雖認被告尚未達於酒後不能安全駕駛之狀態，但
    卻未說明其所憑之證據及理由，就此部分亦未另為無罪之諭知，即有未合，檢察
    官上訴意旨循告訴人乙○聲請上訴之理由以原審量刑過輕而指摘原判決不當，雖
    不足取（詳後述），但原判決既有上開可議之處，即無可維持，應將原判決撤銷
    改判。審酌被告前此無犯罪前科，過失之程度，已與被害人邱秀禎家屬達成和解
    ，賠償其損害（係經屏東縣內埔鄉調解委員會調解，賠償金額新台幣二百三十萬
    元，包括保險理賠金一百四十萬元，被告於九十年十月五日聲請狀，已檢附於九
    十年六月十八日給付六十萬元、同年七月二十日給付十二萬元、同年八月二十日
    給付二萬元、同年九月二十日給付十二萬元之收據，詳原審卷第二十二頁、第二
    十三至二十七頁），及於九十年五月十五日即賠償告訴人乙○二十萬元（見原審
    卷第二十三頁），嗣後雙方就賠償數額無法達成和解，致迄今未成立和解（告訴
    人於本院審理中已提起附帶民事訴訟即本院九十年度交附民字第八十四號，請求
    被告給付一百三十二萬九千二百三十五元及法定利息），及被告犯後態度等一切
    情狀，仍量處如原審所處之有期徒刑六月，並諭知易科罰金之折算標準。
據上論結，應依刑事訴訟法第三百六十九條第一項前段、第三百六十四條、第二百九
十九條第一項前段、第三百零一條第一項，道路交通管理處罰條例第八十六條第一項
，刑法第二百七十六條第一項、第二百八十四條第一項前段、第五十五條、第六十二
條、第四十一條第一項，罰金罰鍰提高標準條例第一條前段、第二條，判決如主文。
本案經檢察官彭南雄到庭執行職務。
中    華    民    國     九十一     年      一        月        九      日
                              臺灣高等法院高雄分院刑事第二庭
                                  審判長法官  曾永宗
                                        法官  郭玫利
                                        法官  邱永貴
右正本證明與原本無異。
不得上訴。
                                      書記官  周能智
中    華    民    國     九十一     年       一       月      十四      日
附錄：本判決論罪科刑法條：
刑法第二百七十六條第一項
因過失致人於死者，處二年以下有期徒刑、拘役或二千元以下罰金。
刑法第二百八十四條第一項前段
因過失傷害人者，處六月以下有期徒刑、拘役或五百元以下罰金。
                                                            ＨＫＡＪＦＱ
